【裁判字號】    99,台上,2045
【裁判日期】    990408
【裁判案由】    強盜
【裁判全文】
最高法院刑事判決            九十九年度台上字第二０四五號
上  訴  人  台灣高等法院檢察署檢察官
被      告  甲○○
上列上訴人因被告強盜案件，不服台灣高等法院中華民國九十七
年三月二十八日第二審更審判決（九十六年度上更(一)字第五五三
號，起訴案號：台灣板橋地方法院檢察署九十五年度偵字第二八
三七四號），提起上訴，本院判決如下：
    主  文
原判決撤銷，發回台灣高等法院。
    理  由
本件原判決撤銷第一審關於準強盜罪部分之科刑判決，改判諭知
被告甲○○準強盜部分免訴，固非無見（被告另犯加重竊盜罪部
分，業據第一審判處罪刑確定）。惟查：(一)刑法第三百二十九條
之準強盜犯，必於竊盜或搶奪之際，當場實行之強暴、脅迫行為
，已達使人難以抗拒之程度，其行為之客觀不法，方與強盜行為
之客觀不法相當，而得與強盜罪同其法定刑，固經司法院釋字第
六三０號解釋甚明。所謂難以抗拒，應就客觀具體之情狀加以判
斷，祇須行為人所施之強暴、脅迫手段，在通常相類似之狀況下
，足以壓制對方之抗拒程度為已足，並非以使人完全喪失抗拒能
力為必要，至被害人能否抗拒，實際上有無抗拒，則非所問。原
判決以被告持剪刀竊取王坤金車內財物被發現後，為脫免逮捕，
雖曾手持剪刀攻擊告訴人王祥年，致王祥年受有下巴穿刺傷之傷
害，惟依王祥年於第一審所證，被告施強暴時，其不知被告手持
何物，亦未感覺有流血之情形，且王祥年受攻擊後，尚和被告一
再糾纏、拉扯，直至被告與其一同倒地後，猶與其父、弟一同將
被告制伏，交由據報前來之警方人員處理，認被告所施用之強暴
手段，並未使王祥年達於難以抗拒之程度，所為尚與準強盜罪之
構成要件有間，應僅成立刑法第三百二十一條第一項第三款之加
重竊盜罪云云。但就被告手持銳利之剪刀攻擊他人頭臉部之行為
，客觀上是否足以壓制對方，已達使人難以抗拒之程度，並未予
以審認說明，自有未合。(二)連續數行為而犯同一之罪名者以一罪
論，固為修正前刑法第五十六條前段所明定，惟刑法已於民國九
十四年二月二日修正公布，刪除第五十六條連續犯之規定，並於
九十五年七月一日施行。查被告另於九十五年十二月四日二十二
時許，攜帶其所有客觀上足以對人之生命、身體構成危害之兇器
剪刀乙支，在台北市○○區○○街二０一巷內，竊得趙叔良所有
停放該處之ＡＤＦ－０九八號機車，經第一審於九十六年三月三
十日判處有期徒刑十月，被告上訴後嗣於九十六年五月三日撤回
上訴確定（見上訴卷第二八頁）。原判決引用被告行為時已經刪
除之連續犯規定，認本件被告所犯竊取王坤金財物之加重竊盜犯
行與上開犯行時間緊接，犯罪構成要件相同，有連續犯之裁判上
一罪之關係，為該加重竊盜罪之確定判決效力所及，依刑事訴訟
法第三百零二條第一款規定，諭知免訴，適用法則顯屬不當。上
訴意旨指摘原判決不當，非無理由，應認仍有撤銷發回更審之原
因。原判決不另為免訴諭知之傷害罪部分，基於審判不可分原則
，併予發回。
據上論結，應依刑事訴訟法第三百九十七條、第四百零一條，判
決如主文。
中    華    民    國  九十九  年    四    月    八    日
                      最高法院刑事第十一庭
                          審判長法官  石  木  欽
                                法官  洪  佳  濱
                                法官  韓  金  秀
                                法官  段  景  榕
                                法官  周  煙  平
本件正本證明與原本無異
                                      書  記  官
中    華    民    國  九十九  年    四    月   十二   日
                                                      Ｖ

司法院資訊處製作；財團法人民間司法改革基金會備份。
